臺灣高雄地方法院民事裁定
110年度消債職聲免字第202號
聲　請　人　劉毓原　00000000000000000000000000000000000
00000000000000000000000000000000000000000000000000000000
00000000000000000000000000000000000000000000000000
代　理　人　陳雅貞律師
相對人即債　臺灣土地銀行股份有限公司
權人　　　　　　　　000000000000000000000000000000000000
法定代理人　謝娟娟　00000000
代　理　人　蔡麗靜　000000000000000000000000000000000000
相對人即債　中國信託商業銀行股份有限公司
權人　　　　　　　　000000000000000000000000000000000000
0000000000000000000000000000000000000000000000000000000
法定代理人　利明献　00000000
　　　　　　　　　　000000000000000000000000
　　　　　　　　　　00000000000000000000000000000000000
相對人即債　永豐商業銀行股份有限公司
權人　　　　　　　　000000000000000000000000000000000000
法定代理人　陳嘉賢　00000000
代　理　人　呂亮毅　00000000000000000000000000000000000
相對人即債　宜泰資產管理有限公司
權人　　　　　　　　000000000000000000000000000000000000
法定代理人　簡昭政　00000000
　　　　　　　　　　000000000000000000000000
　　　　　　　　　　00000000
上列聲請人即債務人因消費者債務清理事件聲請免責，本院裁定
如下：
    主  文
聲請人即債務人劉毓原應予免責。
    理  由
一、本案基礎事實
　　查聲請人於民國108年11月12日聲請更生嗣聲請轉清算，經
    本院以109年度消債清字第27號裁定自109年6月22日開始清
    算程序，嗣因財產不敷清償相關債務及費用，本院乃於110
    年9月9日以109年度司執消債清字第97號裁定終結清算程序
    確定，而普通債權人未同意免責。
二、本件經本院裁定終結清算程序確定，依消費者債務清理條例
    第132條、第133條、第134條之規定，本院應就聲請人是否
    應予免責（即無前開條例第133條、第134條規定之要件）進
    行審理，茲說明如下：
　㈠消債條例第133條前段
　1.本院裁定開始清算程序後，聲請人之財產及所得
　　⑴聲請人的財產
　　　①查聲請人名下有位於高雄市苓雅區武聖段906地號（應有
        部分三分之一；並有設定抵押權，擔保債權額新臺幣（
        下同）100000元），嗣經本院委託臺灣金融資產服務股
        份有限公司進行拍賣（109年度雄清算字第5號），並訂
        拍賣底價為1200000元，惟該土地經拍賣暨減價拍賣至
        第11次均無人應買，而第11次拍賣底價已至131000元，
        亦無人應買，考量若再繼續進行減價拍賣，衡情將無法
        清償上開抵押債權、稅款及管理人費用，經司法事務官
        認無繼續變價之必要而未續行拍賣程序等情，業經本院
        調取109年度雄清算字第5號、109年度司執消債清字第9
        7號卷證核閱屬實，本院認依前開土地拍賣之情形，繼
        續拍賣將無實益，至日後該土地若經抵押債權人實施抵
        押權而經拍定，聲請人若有取得該財產，另依消債條例
        第128條之規定辦理，先予敘明。
　　　②次查聲請人配偶朱秀慧於110年8月26日死亡，嗣聲請人
        於110年10月29日領取朱秀慧所有一次性退休金8243元
        ，未領取其他社會補助或津貼等情，有稅務電子閘門財
        產所得調件明細表、低收入戶/中低收入戶/中低老年人
        生活津貼管理/身障者生活補助/單親家庭子女生活教育
        補助表、勞動部勞工保險局函、勞動部勞動力發展署高
        屏澎東分署函、高雄市政府都市發展局函在卷可佐（見
        院卷第8-15頁、第47-48頁、第62頁）。
　　⑵聲請人之所得
　　　查聲請人自承其於109年9月前從事皮件銷售，每月收入23
      000元，109年9月至110年6月止，從事市場交通管理員，
      月薪15000元，三節獎金各1000元，合計3000元；另自110
      年10月至110年12月止，擔任保全員，月薪各2400元、272
      06元、28436元等情，業據聲請人陳明在卷（見院卷第64-
      65頁、第52-53頁），堪認自109年6月22日開始清算程序
      起至110年12月31日年度終結止，以月為單位計算，聲請
      人所得（前開收入、配偶退休金）總額為288285元（見院
      卷第67頁計算表）。
　2.本院裁定開始清算程序後，聲請人之支出
　　⑴依衛福部社會司公告109、110年度高雄市最低生活費為130
      99元、13341元，依消債條例第64條之2第1項、第2項之規
      定，聲請人、受扶養者之最低生活費用應以前開高雄市每
      月最低生活費用金額1.2倍計算即15719元、16009元做為
      計算基準數額。
　　⑵聲請人最低生活費
　　　查聲請人租屋與女兒同住，每月有房租支出，每月最低生
      活費支出金額為10900元；另配偶朱秀慧於110年8月26日
      死亡，朱秀慧死亡前，其每月支出扶養費4000元等情，業
      據聲請人陳明在卷，基此聲請人主張其每月支出最低生活
      費金額顯低於前開公布之最低生活費數額，自可採認；則
      自109年6月22日開始清算程序起至110年12月31日年度終
      結止，以月為單位計算，聲請人支出最低生活費總額為22
      2427元（見院卷第67頁計算表）。
　  ⑶扶養費部分
　　　查聲請人配偶朱秀慧於110年8月26日死亡，其死亡前名下
      無財產（見院卷第4頁、第31-39頁）；而聲請人主張其支
      出配偶朱秀慧生前扶養費金額為4000元，該金額顯低於前
      開公布之受扶養者最低生活費數額，自可採認；則自109
      年6月22日開始清算程序起至110年8月26日止，以月為單
      位計算，聲請人負擔配偶朱秀慧生前扶養費總額為60000
      元（見院卷第67頁計算表）。
　3.本院裁定開始清算程序後，聲請人之所得餘額
　　依據上開證據，聲請人前開所得總額扣除個人最低生活費、
    配偶扶養費各項總額後，尚有餘額5858元（見院卷第67頁計
    算表）。
　㈡消債條例第133條後段
　1.聲請人於聲請清算前2年期間，可處分所得總額每月26528元
    ，扣除個人必要生活費15719元、配偶扶養費11003元後，已
    無餘額；另聲請人所有前開土地經11次拍賣後，仍未拍定，
    而無變價實益等情，業已說明如前等情，為聲請人所不爭執
    （見院卷第64頁），亦為本院109年度消債清字第27號裁定
    認定在案；又普通債權人於清算程序中均未受償乙節，亦有
    109年度司執消債清字第97號裁定、債權表在卷可參（見院
    卷第2頁、司執消債清字卷第70-71頁），此部分事實，應堪
    認定。
　2.基上，可認聲請人於本院裁定開始清算程序後，其所得總額
    扣除個人最低生活費、配偶扶養費各項總額後雖仍有餘額，
    然聲請人於聲請清算前2年間並無可處分所得餘額，仍應認
    本件不成立消債條例第133條所規定不免責事由。
  ㈢消債條例第134條部分
　　查聲請人無出國紀錄，此有入出境查詢表在卷可參（見院卷
    第7頁）；又本院復查無聲請人有消債條例第134條所列其他
    各款應不免責事由，且債權人亦未提出聲請人有何符合消債
    條例第134條各款所規定之事證供本院參酌，故應認聲請人
    並無消債條例第134條所定不免責事由之存在。
　㈣消債條例第138條
　　本件債權發生原因為房貸不足額、信用卡費、保證債務等情
    ，有債權表在卷可查（見司執消債清字卷第70-71頁），是
    以前開債權均非屬本條所定不受免責裁定影響之債權，併予
    敘明。
三、債權人所提其他意見，尚不影響判斷結果或其意見未臻明確
    ，爰不逐一論列，併予敘明。
四、據上論結，聲請人既經本院裁定終止清算程序確定，復無消
    債條例第133條、第134條所定應不免責事由存在，揆諸首揭
    說明，自應以裁定免除聲請人之債務，基此，本件聲請人聲
    請免責，自應予准許，爰裁定如主文。
中　　華　　民　　國　 111　　年　　2 　　月　　7 　　日
              　　民事庭　　法　官　賴寶合
上為正本係照原本作成
如不服本裁定，應於裁定送達後10日內，以書狀向本院提出抗告
，並繳納抗告費新臺幣1千元
中　　華　　民　　國　 111　　年　　2 　　月　　7 　　日
  　                        書記官　胡美儀